【裁判字號】    99,訴,377
【裁判日期】    990531
【裁判案由】    偽造文書等
【裁判全文】
臺灣嘉義地方法院刑事判決               99年度訴字第377號
公  訴  人  臺灣嘉義地方法院檢察署檢察官
被      告  甲○○
上列被告因偽造文書等案件，經檢察官提起公訴（99年度偵字第
360、3145號），本院合議庭裁定由受命法官獨任進行簡式審判
程序而為判決如下：
    主  文
甲○○：(一)、犯竊盜罪，處有期徒刑參月，如易科罰金以新臺幣
壹仟元折算壹日；(二)、又犯行使偽造私文書罪，處有期徒刑貳月
，如易科罰金以新臺幣壹仟元折算壹日，偽造之「乙○○」簽名
壹枚沒收；(三)、又犯行使偽造私文書罪，處有期徒刑參月，如易
科罰金以新臺幣壹仟元折算壹日，扣案之金項鍊壹條，偽造之「
乙○○」署押壹枚均沒收；(四)、又犯行使偽造私文書罪，處有期
徒刑參月，如易科罰金以新臺幣壹仟元折算壹日，偽造之「乙○
○」簽名壹枚沒收；(五)、又犯行使偽造私文書罪，處有期徒刑貳
月，如易科罰金以新臺幣壹仟元折算壹日，偽造之「乙○○」簽
名貳枚沒收。應執行有期徒刑拾月，如易科罰金以新臺幣壹仟元
折算壹日，扣案之金項鍊壹條，偽造之「乙○○」簽名共伍枚均
沒收。
    事  實
一、甲○○與乙○○係朋友關係，二人於民國九十八年十一月七
    日凌晨同至臺南市○○市○○路二一一號「凱旋練歌場」，
    詎甲○○見乙○○如廁，有機可乘，遂意圖為自己不法之所
    有，基於竊盜之犯意，徒手竊取乙○○置放廁所外大皮包內
    ，內有身分證、健保卡、駕駛執照各一張，信用卡共七張，
    現金約新臺幣（下同）三、四千元（起訴書誤載為六千元）
    之小皮包一只，得手後，將現金花用一空。嗣甲○○明知未
    經乙○○同意或授權，竟另行意圖為自己不法之所有，基於
    行使偽造私文書、詐欺取財之個別犯意，由不知情之男友王
    靖傑（另經檢察官為不起訴處分）騎乘牌照號碼ＴＹ二－○
    七五號輕型機車搭載及陪同下，分別於附表所示時間，持乙
    ○○名義、玉山商業銀行股份有限公司（下稱玉山銀行）所
    核發卡號0000000000000000、0000000000000000號信用卡共
    二張，至各該特約商店刷卡購買商品。每次交易，甲○○先
    在刷卡機盜刷信用卡，偽造用以表示乙○○本人確於該時間
    地點持卡消費之電磁紀錄，經網路傳輸至聯合信用卡處理中
    心核對資料取得交易授權後，繼在商店收執聯之簽帳單上偽
    造「乙○○」之簽名，用以表示乙○○本人確於該時間地點
    持卡消費意思表示之私文書後，再將載有不實內容之簽帳單
    交付各該特約商店據以向聯合信用卡處理中心請領同額款項
    ，導致各該特約商店陷於錯誤交付商品，亦致玉山銀行陷於
    錯誤如數給付價金與各該特約商店，均足以生損害於乙○○
    、玉山銀行、各該特約商店之利益，以及聯合信用卡處理中
    心對信用卡帳務管理之正確性（附表編號二中，十時五十九
    分之交易，甲○○已刷卡，惟未取得交易授權，未及在簽帳
    單收執聯上簽名，未取得所購商品；附表編號四中，十一時
    四十分之交易，甲○○已刷卡，且在簽帳單收執聯上簽名，
    惟因十一時四十四分之交易，已刷卡，但未取得交易授權，
    未及在簽帳單收執聯上簽名，即刷卡簽名退刷十一時四十分
    之交易，均未取得所購物品）。甲○○隨後恐盜刷遭到發覺
    ，遂於同日某時，將所竊得之證件、信用卡、小皮包等物品
    丟棄在嘉義市某水溝內；另於九十八年十二月八日十一時許
    ，返回附表編號二所示「金世山銀樓」，以先前盜刷所得之
    重約三點一九錢之金項鍊一條，向不知情之負責人潘耀換
    得重約一點九五錢之金項鍊一條及五千七百元，所得款項旋
    用以清償債務；另於同日下午四時許，至嘉義市○區○○路
    八一六號「聯強國際通訊行」，以一萬二千元價格變賣附表
    編號三交易所得之Ｗ九九五型手機一具與不知情之負責人羅
    上軫，款項旋用以清償債務。後乙○○發覺失竊，報警處理
    ，警方循線查獲甲○○，並自甲○○皮包內搜索扣得前述重
    約一點九五錢之金項鍊一條，另自羅上軫處扣得前揭變賣手
    機一具等贓物。
二、案經乙○○訴由嘉義市政府警察局第一分局報告及玉山銀行
    訴由臺灣嘉義地方法院檢察署檢察官偵查起訴。
    理  由
一、本件被告甲○○所涉犯者為刑法第三百二十條第一項法定刑
    為「五年以下有期徒刑、拘役或五百元以下罰金」之竊盜罪
    ；第二百十六條、第二百十條法定刑為「五年以下有期徒刑
    」之行使偽造私文書罪；第三百三十九條第一項法定刑為「
    五年以下有期徒刑、拘役或科或併科一千元以下罰金」之詐
    欺取財罪，均非死刑、無期徒刑、最輕本刑為三年以上有期
    徒刑之罪或高等法院管轄第一審案件。本院行準備程序中，
    被告就被訴事實為有罪之陳述，經告知簡式審判程序之旨，
    並聽取檢察官及被告之意見後，本院爰依刑事訴訟法第二百
    七十三條之一第一項裁定由受命法官獨任進行簡式審判程序
    。因此，本件簡式審判程序之證據調查依刑事訴訟法第二百
    七十三條之二規定不受同法第一百五十九條第一項、第一百
    六十一條之二、第一百六十一條之三、第一百六十三條之一
    及第一百六十四條至第一百七十條規定之限制，此合先敘明
    之。
二、事實欄所記載之犯罪事實，迭據被告於警訊、偵查及審理時
    坦承不諱（警卷第一頁至第十五頁調查筆錄，二○六號交查
    卷第三十五頁至第三十九頁詢問筆錄，本院卷第二十八頁、
    第三十一頁至第三十七頁審判筆錄），互核相符，亦與告訴
    人乙○○、玉山銀行指訴情節一致（警卷第二十四頁至第三
    十頁調查筆錄，二○六號交查卷第十四頁），復據證人即各
    該特約商店負責人林明璋、潘耀、張美玉、王耀緯（警卷
    第三十一頁至第四十三頁、第四十八頁至第五十頁調查筆錄
    ，二○六號交查卷第七頁至第十頁、第三十三頁至第三十四
    頁詢問筆錄），證人即被告變賣手機商店負責人羅上軫（警
    卷第四十四頁至第四十七頁調查筆錄，二○六號交查卷第九
    頁詢問筆錄），證人即陪同被告刷卡之王靖傑供述無訛（警
    卷第十六頁至第二十三頁調查筆錄，二○六號交查卷第三十
    八頁至第三十九頁詢問筆錄），另有卷附之信用卡交易明細
    表、簽帳單商店收執聯、手機出售合約書、車籍資料、特約
    商店監視錄影紀錄翻拍照片、路口監視錄影紀錄翻拍照片、
    扣案物品照片、信用卡消費明細對帳單（警卷第六十一頁至
    第七十七頁，二○六號交查卷第十八頁至第十九頁），以及
    扣案之重約一點九五錢金項鍊一條、Ｗ九九五型手機一具可
    佐。因之，被告自白與事實相符，事證明確，其犯行堪以認
    定。
三、按信用卡簽帳單係特約商店所製作，記載持卡人消費項目、
    金額、時間及商店名稱等事項，為特約商店持以經聯合信用
    卡處理中心向發卡銀行請領款項之證明。持卡人每於消費時
    在簽帳單收執聯上所製作之署押，表示持卡人係本人親自消
    費之意思表示，屬於私文書無疑。而持卡人製作署押後之簽
    帳單收執聯係由特約商店核對收執，並藉聯合信用卡處理中
    心轉向發卡銀行請款，此簽帳單收執聯上之署押乃持卡人對
    於特約商店請求於核對無誤時提供商品或服務，且為聯合信
    用卡處理中心轉而請求發卡銀行給付款項之依據。是偽造簽
    帳單收執聯上署押之私文書後，由特約商店、聯合信用卡處
    理中心及發卡銀行就此等文書進行審查、核對、代轉及提供
    契約給付之過程觀之，實該當於刑法第二百十六條「行使」
    之法意。另信用卡背面磁條，經由刷卡機上刷卡之程序，將
    產生識別持卡人個人資料之電磁紀錄，此電磁紀錄乃由特約
    商店刷卡機經網路傳輸至聯合信用卡處理中心，聯合信用卡
    處理中心核對資料無誤後，再傳輸授權交易電磁紀錄與特約
    商店刷卡機，刷卡機再列印簽帳單收執聯供持卡人簽帳，刷
    卡所產生之電磁紀錄既為識別持卡人本人消費之意，依刑法
    第二百二十條第二項、第三項規定，應以私文書論之，又經
    網路傳輸至聯合信用卡處理中心處理，亦該當「行使」法意
    。除此之外，盜刷信用卡消費，盜刷者同時自特約商店詐得
    所提供之財物或利益，又令發卡銀行受騙給付各該特約商店
    盜刷者本應支付之消費款項，對特約商店而言，依所詐得係
    財物或利益，應分別構成詐欺取財罪或詐欺得利罪，對發卡
    銀行而言，係構成詐欺取財罪。
四、核被告甲○○竊取皮包及其內證件、信用卡、現金等物品之
    所為，係犯刑法三百二十條第一項之竊盜罪。被告如附表編
    號一、二、三盜刷簽帳消費之所為，均係犯刑法第二百十六
    條、第二百十條之行使偽造私文書，第三百三十九條第一項
    詐欺取財罪既遂罪。被告如附表編號四之所為，係犯刑法第
    二百十六條、第二百十條之行使偽造私文書，第三百三十九
    條第三項、第一項詐欺取財罪未遂罪。其間偽造署押為偽造
    私文書之階段行為，偽造私文書後持以行使，偽造之低度行
    為為行使之高度行為吸收，均不另論罪。被告如附表編號二
    、四之犯行，各犯行形式上均有二筆刷卡交易紀錄；被告如
    附表所示之四次犯行，每次均有複數行使偽造私文書之舉止
    ，惟被告分別於緊密時間內在相同商店內盜刷信用卡，所購
    商品亦屬相同性質，應係基於單筆交易而生，依社會通念各
    犯行複數舉止之獨立性甚為薄弱，核屬接續犯，編號二部分
    應從重論以刷卡成功部分之十時五十七分之罪名，編號四部
    分應從重論以刷卡成功部分之十一時四十分之罪名，複數行
    使偽造私文書部分應從一重處斷。再被告如附表所示之四次
    犯行，均以行使偽造私文書之詐術訛詐財物，為一行為觸犯
    數罪名之想像競合犯，各次犯行應從一重之行使偽造私文書
    罪處斷（至被告行使偽造私文書之對象固有特約商店、發卡
    銀行、聯合信用卡處理中心，惟其所妨害之文書信用法益仍
    屬單一）。被告竊取財物及如附表所示四次行使偽造私文書
    之犯行，時間地點迥然可分，侵害財產內容互不相同，顯係
    基於個別犯意為之，應分論併罰。起訴書雖未論及被告如附
    表編號四之十一時四十四分盜刷部分，然檢察官就犯罪事實
    一部起訴者，其效力及於全部，被告如附表編號四之二次盜
    刷犯行，具有接續犯之實質上一罪之關係，已如前述，本院
    自得併予審理。
五、爰依被告之自白（本院卷第四十頁審判筆錄）、告訴人之供
    述、臺灣嘉義地方法院檢察署刑案資料查註紀錄表及臺灣高
    等法院被告前案紀錄表記載（偵查卷前案卷宗，本院卷第五
    頁至第六頁）。審酌被告年輕力盛，不思積極進取，貪圖物
    質享受之犯罪動機及目的；徒手竊取財物，盜刷信用卡偽造
    簽名消費購物之犯罪手段；犯罪時未受刺激；未婚、無子女
    、僅母親健在、一姐一妹二弟，姐妹均已出嫁、與母親同住
    、須負撫養之責、之前在檳榔攤工作之生活狀況；國中畢業
    之智識程度；之前曾受觀察、勒戒，惟無其他前科之品行；
    偽冒行徑足以乖離人際關係，紊亂交易秩序，所生損害非輕
    ，殊值非議；盜刷完成交易取得財物之總金額為三萬六千八
    百八十元，前後共計盜刷六次（含退刷一次）；坦承犯行，
    惟迄今仍未與告訴人乙○○、玉山銀行達成和解賠償損害之
    態度等一切情狀，分別量處如主文所示之刑，均諭知易科罰
    金之折算標準，再定其應執行之刑，復諭知易科罰金之折算
    標準。
六、如附表所示簽帳單收執聯上之「乙○○」簽名共五枚，係偽
    造之署押，不問屬於犯人與否，應依刑法第二百十九條規定
    宣告沒收。扣案之重約一點九五錢金項鍊一條，係被告犯罪
    所得之物，且屬被告所有，應依刑法第三十八條第一項第三
    款規定宣告沒收。扣案之Ｗ九九五型手機一具，被告業已出
    售與不知情之羅士軫，不另宣告沒收。至被告犯罪所得之未
    扣案之洋酒一瓶、Ｗ五九五型手機一具，因被告自陳洋酒業
    已飲用完畢，查無證據得認該手機尚且存在，則不另宣告沒
    收。
七、末查：(一)、九十四年二月二日公布、九十五年七月一日施行
    之刑法第四十一條第二項原規定：「前項規定於數罪併罰，
    其應執行之刑未逾六月者，亦適用之。」依該規定數罪併罰
    之數宣告刑均得易科罰金，定其應執行之刑倘逾有期徒刑六
    月，則不得易科罰金。(二)、九十八年六月十九日公布之司法
    院釋字第六六二號解釋：「中華民國九十四年二月二日修正
    公布之現行刑法第四十一條第二項，關於數罪併罰，數宣告
    刑均得易科罰金，而定應執行之刑逾六個月者，排除適用同
    條第一項得易科罰金之規定部分，與憲法第二十三條規定有
    違，並與本院釋字第三六六號解釋意旨不符，應自本解釋公
    布之日起失其效力。」故自該號解釋公布之日即九十八年六
    月十九日起，數罪併罰之數宣告刑均得易科罰金，而定其應
    執行之刑逾有期徒刑六月時，得依刑法第四十一條第一項宣
    告易科罰金。(三)、九十八年十二月三十日公布、九十九年一
    月一日施行刑法第四十一條第八項規定：「第一項至第四項
    及第七項之規定，於數罪併罰之數罪均得易科罰金或易服社
    會勞動，其應執行之刑逾六月者，亦適用之。」依該規定數
    罪併罰之數宣告刑均得易科罰金，而定其應執行之刑逾有期
    徒刑六月者，得易科罰金。(四)、九十八年十二月三十日公布
    、九十九年一月一日施行之刑法第四十一條第八項係司法院
    釋字第六六二號解釋之明文化，不涉及刑罰之輕重、構成要
    件之變更，並無有利或不利於行為人之情形可言，自無庸依
    刑法第二條第一項之規定比較新舊法，而應依一般法律適用
    原則，適用「裁判時法」處斷（最高法院九十五年度第二十
    一次刑事庭會議決議意旨參照）。(五)、本件被告犯罪時均在
    九十八年六月十九日之後，數罪併罰之數宣告刑均得易科罰
    金，而定其應執行之刑逾有期徒刑六月時，應逕依裁判時之
    現行刑法第四十一條八項得予易科罰金。
據上論斷，應依刑事訴訟法第二百七十三條之一第一項、第二百
九十九條第一項前段，刑法第三百二十條第一項、第二百十六條
、第二百十條、第三百三十九條第一項、第三項、第五十五條、
第五十一條第五款、第四十一條第一項前段、第八項、第二百十
九條、第三十八條第一項第三款，刑法施行法第一條之一第一項
、第二項前段，判決如主文。
本案經檢察官王振名到庭執行職務。
中    華    民    國    99    年    5     月    31    日
              刑事第一庭  法  官  張道周
以上正本證明與原本無異。
如不服本判決應於收受判決後10日內向本院提出上訴書狀，並應
敘述具體理由；其未敘述上訴理由者，應於上訴期間屆滿後20日
內向本院補提理由書（均須按他造當事人之人數附繕本）「切勿
逕送上級法院」。告訴人或被害人如對於本判決不服者，應具備
理由請求檢察官上訴，其上訴期間之計算係以檢察官收受判決正
本之日期為準。
中    華    民    國    99    年    5     月    31    日
                          書記官  張菀純
附表
┌──┬──────┬────┬───┬────┬─────┬───┬───┬──────┐
│編號│特約商店名稱│簽帳日期│簽帳  │卡號    │購買商品  │刷卡金│偽造之│贓物處分情形│
│    │特約商店地址│        │時間  │        │          │額    │簽名  │            │
│    │負責人姓名  │        │      │        │          │      │      │            │
├──┼──────┼────┼───┼────┼─────┼───┼───┼──────┤
│1   │這裡企業社  │98.12.08│10:49 │00000000│洋酒1瓶   │690   │1枚   │飲用完畢    │
│    │嘉義市西區民│        │      │00000000│          │      │      │            │
│    │生北路263號 │        │      │        │          │      │      │            │
│    │林明璋      │        │      │        │          │      │      │            │
├──┼──────┼────┼───┼────┼─────┼───┼───┼──────┤
│2   │金世山銀樓  │98.12.08│10:57 │00000000│金項鍊1條 │15490 │1枚   │換得扣案金項│
│    │嘉義市西區中│        │      │00000000│          │      │      │鍊1條及5700 │
│    │山路519號   │        │      │        │          │      │      │元          │
│    │潘耀      │        ├───┼────┼─────┼───┼───┼──────┤
│    │            │        │10:59 │00000000│金項鍊1條 │17840 │無    │未取得      │
│    │            │        │      │00000000│          │      │      │            │
├──┼──────┼────┼───┼────┼─────┼───┼───┼──────┤
│3   │展晟通信有限│98.12.08│11:20 │00000000│手機2支   │20700 │1枚   │變賣W995與羅│
│    │公司        │        │      │00000000│（W995型1 │      │      │士軫（扣案）│
│    │嘉義市西區仁│        │      │        │支、W595型│      │      │，W595未扣案│
│    │愛路460號   │        │      │        │1支）     │      │      │不知去向    │
│    │張美玉      │        │      │        │          │      │      │            │
├──┼──────┼────┼───┼────┼─────┼───┼───┼──────┤
│4   │家福股份有限│98.12.08│11:40 │00000000│香菸      │25650 │2枚   │未取得      │
│    │公司嘉義分公│        │      │00000000│          │      │（含退│            │
│    │司          │        │      │        │          │      │刷）  │            │
│    │嘉義市西區博│        ├───┼────┼─────┼───┼───┼──────┤
│    │愛路2段461號│        │11:44 │00000000│          │25650 │無    │未取得      │
│    │王耀緯      │        │      │00000000│          │      │      │            │
└──┴──────┴────┴───┴────┴─────┴───┴───┴──────┘
附錄本判決論罪法條全文
刑法第三百二十條第一項
意圖為自己或第三人不法之所有，而竊取他人之動產者，為竊盜
罪，處五年以下有期徒刑、拘役或五百元以下罰金。
刑法第二百十六條
行使第二百十條至第二百十五條之文書者，依偽造、變造文書或
登載不實事項或使登載不實事項之規定處斷。
刑法第二百十條
偽造、變造私文書，足以生損害於公眾或他人者，處五年以下有
期徒刑。
刑法第三百三十九條
意圖為自己或第三人不法之所有，以詐術使人將本人或第三人之
物交付者，處五年以下有期徒刑、拘役或科或併科一千元以下罰
金。
以前項方法得財產上不法之利益或使第三人得之者，亦同。
前二項之未遂犯罰之。

司法院資訊處製作；財團法人民間司法改革基金會備份。
